【裁判字號】    95,訴,1313
【裁判日期】    950621
【裁判案由】    毒品危害防制條例
【裁判全文】
臺灣臺中地方法院刑事判決              95年度訴字第1313號
公  訴  人  臺灣臺中地方法院檢察署檢察官
被      告  甲○○
上列被告因違反毒品危害防制條例案件，經檢察官提起公訴（九
十五年度毒偵字第一七０一號），被告於準備程序就被訴事實為
有罪之陳述，本院合議庭裁定由受命法官獨任逕行簡式審判程序
，並予判決如下：
    主    文
甲○○連續施用第一級毒品，累犯，處有期徒刑伍月，如易科罰
金，以佰元折算壹日。
扣案之注射針筒支、自製藥鏟壹支，均沒收。
    犯罪事實
一、甲○○前於民國九十二年間，曾因竊盜案件，由本院於九十
    二年七月二十五日以九十二年度易字第一六一七號判處有期
    徒刑八月確定，其入監執行後，甫在九十三年六月十三日因
    縮刑期滿執行完畢；其前於九十四年間，已另因施用毒品案
    件，經依本院裁定送觀察勒戒後，認有繼續施用毒品之傾向
    ，而由本院以裁定送強制戒治，嗣因其之戒治成效經評定合
    格，認無繼續強制戒治之必要，而於九十五年一月十日停止
    戒治處分之執行，並由臺灣臺中地方法院檢察署檢察官於九
    十五年一月十三日以九十五年度戒毒偵字第一０號為不起訴
    處分確定；詎甲○○猶不知戒絕，明知海洛因已列為毒品危
    害防制條例第二條第二項第一款所稱之第一級毒品，竟於強
    制戒治執行完畢後五年內，另基於施用第一級毒品海洛因之
    概括犯意，於向李應墀（另由檢察官偵查起訴）購得毒品海
    洛因後，即自九十五年二月一日某時起至九十五年三月九日
    十二時許止，均在其位於臺中縣大里市○○路一０一巷一四
    號住處內，以將毒品海洛因加水稀釋後，再以注射針筒注射
    血管之方式，連續施用第一級毒品海洛因多次（施用頻率為
    一日三次）。嗣甲○○於九十五年三月九日十五時二十分許
    ，在前揭住處為警持本院核發之搜索票搜索查獲，並扣得其
    所有供吸食毒品海洛因所用之注射針筒三支及自製藥鏟一支
    ，甲○○且經員警徵得其同意後，採集尿液送請鑑驗，因嗎
    啡（毒品海洛因之代謝物）呈現陽性反應，始由警進而查悉
    上情。
二、案經臺中縣警察局移送臺灣臺中地方法院檢察署檢察官偵查
    起訴。
    理    由
一、上開事實，業經被告甲○○於本院訊問時坦認不諱，而被告
    為警查獲後所採取之尿液，經送請中山醫學大學附設醫院藥
    物濫用檢測中心檢驗結果，嗎啡（毒品海洛因之代謝物）係
    呈現陽性反應，有尿液檢驗報告一份附卷可稽（見毒偵字卷
    第二一頁），且本院復有被告所有供吸食毒品海洛因所用之
    注射針筒三支及自製藥鏟一支扣案可資佐證，足見被告上開
    自白，確與客觀事實相符，堪予採認。又被告前於九十四年
    間，已因施用毒品案件，經依本院裁定送觀察勒戒後，認有
    繼續施用毒品之傾向，而由本院以裁定送強制戒治，嗣因其
    之戒治成效經評定合格，認無繼續強制戒治之必要，而於九
    十五年一月十日停止戒治處分之執行，並由臺灣臺中地方法
    院檢察署檢察官於九十五年一月十三日以九十五年度戒毒偵
    字第一０號為不起訴處分確定，此有臺灣高等法院被告前案
    紀錄表及臺灣臺中地方法院檢察署全國施用毒品案件紀錄表
    在卷可查，是被告確有於強制戒治執行完畢後，五年內復行
    施用毒品之罪行。綜此，本件事證已臻明確，被告施用毒品
    海洛因之犯行堪以認定。
二、按海洛因係屬毒品危害防制條例第二條第二項第一款所指之
    第一級毒品，核被告甲○○所為，係犯毒品危害防制條例第
    十條第一項之施用第一級毒品罪。被告施用前持有第一級毒
    品之低度行為，應為其施用第一級毒品之高度行為所吸收，
    不另論罪。被告先後多次施用第一級毒品海洛因之犯行，時
    間緊接，犯罪構成要件復屬相同，顯係基於概括犯意反覆為
    之，為連續犯，應依刑法第五十六條之規定論以一罪，並加
    重其刑。另被告前於九十二年間，曾因竊盜案件，由本院於
    九十二年七月二十五日以九十二年度易字第一六一七號判處
    有期徒刑八月確定，其入監執行後，甫在九十三年六月十三
    日因縮刑期滿執行完畢，有前開臺灣高等法院被告前案紀錄
    表在卷可按，被告於有期徒刑執行完畢後，五年以內再犯本
    件有期徒刑以上之罪，為累犯，應依刑法第四十七條規定，
    遞予加重其刑。
三、另按犯第四條第一項至第四項、第五條第一項至第四項前段
    、第六條第一項至第四項、第七條第一項至第四項、第八條
    第一項至第四項、第十條或第十一條第一項、第二項之罪，
    供出毒品來源，因而破獲者，得減輕其刑，毒品危害防制條
    例第十七條定有明文，考其立法目的，在利用減刑之寬典，
    鼓勵運輸、販賣、吸用或持有毒品之行為人，供出毒品之來
    源，藉以擴大防制毒品之成效，使煙毒易於斷絕。故凡觸犯
    該條所列舉之罪者，據實指陳其毒品由來之人或地，並因而
    破案查獲者，即符合該條得減輕其刑之規定。查本件承辦員
    警於監聽另案犯嫌李應墀所使用之電話時，發覺李應墀與被
    告甲○○時以電話為疑似交易毒品之不正常通信，乃懷疑李
    應墀有販賣毒品予被告之犯行，經調閱被告所使用之行動電
    話號碼申請人資料，查知被告之姓名住所後，向法院聲請搜
    索票至被告家中搜索，而查獲本案，且除被告外，尚有其餘
    證人何承學、陳峻豪等人指證李應墀有販賣毒品之犯行，而
    李應墀涉嫌販賣毒品犯行之案件，經移送臺灣臺中地方法院
    檢察署檢察官偵查後，以九十五年度偵字第三七一二號提起
    公訴，由本院於九十五年六月九日以九十五年度訴字第一六
    三七號受理在案，業經本院依職權調取該案卷宗（含偵查卷
    ）核閱屬實，並列印另案犯嫌李應墀之臺灣高等法院前案紀
    錄表存卷可參（見本院卷第一五頁至第二０頁），是員警於
    被告供述其施用毒品之來源前，固已知悉並掌握李應墀販賣
    毒品之相關事證，然被告嗣後於警詢、偵查供陳其所施用之
    毒品海洛因係向李應墀購買取得，仍能作為李應墀販賣毒品
    之佐證，令司法機關得以追訴審理李應墀此部分販賣第一級
    毒品海洛因之犯行，本院揆諸前揭毒品危害防制條例第十七
    條之立法意旨，認在對被告並無不利之前提下，就前開法條
    之解釋應予「目的性擴張」，被告既就其所施用之毒品海洛
    因供出其來源為李應墀，並使司法機關得以查悉論斷李應墀
    販賣第一級毒品予被告部分之犯行，被告所為應與前開法條
    減刑之要件相符，而得予減輕其刑，並就與連續犯、累犯之
    遞加重部分，予以先遞加後減之。
四、爰審酌被告甲○○前已因施用毒品犯行經觀察勒戒及強制戒
    治，竟仍故態復萌，復行施用毒品不輟，無視於毒品對於自
    身健康之戕害及國家對於杜絕毒品犯罪之禁令，且被告於本
    件施用毒品之次數繁多，惟衡酌施用毒品係屬自戕行為，被
    告犯罪手段尚屬平和，亦未因此而危害他人，所生損害尚非
    鉅大，且被告於犯後於本院審理時坦承犯行，尚見悔意之犯
    罪後態度，暨施用毒品者均有相當程度之成癮性及心理依賴
    ，其犯罪心態與一般刑事犯罪之本質並不相同，應側重適當
    之醫學治療及心理矯治為宜等一切情狀，量處如主文所示之
    刑。
五、另扣案之注射針筒三支及藥鏟一支，係被告甲○○所有且供
    其施用毒品海洛因犯罪所用之物，業據被告供明在卷（見本
    院卷第二三頁），爰依刑法第三十八條第一項第二款之規定
    ，併為沒收之諭知。
據上論斷，應依刑事訴訟法第二百七十三條之一第一項、第二百
九十九條第一項前段，毒品危害防制條例第十條第一項、第十七
條，刑法第十一條前段、第五十六條、第四十七條、第四十一條
第一項前段、第三十八條第一項第二款，罰金罰鍰提高標準條例
第二條，判決如主文。
本案經檢察官乙○○到庭執行職務。
中    華    民    國    95    年    6     月    21    日
                  刑事第四庭  法  官  陳思成
上正本證明與原本無異。
如不服本判決，應於送達後十日內向本院提出上訴狀（須附繕本
），上訴於臺灣高等法院臺中分院。
                              書記官  王嘉麒
中    華    民    國    95    年    6     月    21    日
附錄論罪科刑法條
毒品危害防制條例第十條第一項
施用第一級毒品者，處六月以上五年以下有期徒刑。


司法院資訊處製作；財團法人民間司法改革基金會備份。
